臺灣彰化地方法院民事判決　　　　　　　 96年度訴字第208號
　　原　　　告　乙○○
　　　　　　　　　　　　　　巷.
　　訴訟代理人　丙○○
　　被　　　告　甲○○
　　　　　　　　　　　　　　5.
　　訴訟代理人　朱坤棋律師
上列當事人間分配表異議之訴事件，業經本院於民國九十六年五
月十六日辯論終結，茲判決如下：
    主      文
原告之訴駁回。
訴訟費用由原告負擔。
    事實及理由
壹、程序方面：
一、查本院九十四年度執字第一九七三九號執行事件，原告為執
    行債務人，被告為執行債權人，該強制執行事件原經本院民
    事執行處定於民國（下同）九十六年一月九日實行分配，原
    告於該分配期日前具狀聲明異議，未經執行債權人同意變更
    分配表之記載，經本院民事執行處通知執行債務人即本件原
    告表示意見，原告於九十六年一月十九日收受通知後，已於
    十日內即同年一月廿九日向本院提起分配表異議之訴等情，
    業經本院依職權調閱前開執行卷宗查核無誤，並有原告提出
    本院民事執行處九十五年十二月十四日彰院賢執丁九十四年
    度執字第一九七三九號通知及本院收件章戳可憑，核屬符合
    強制執行法第四十一條第四項規定，應許原告提起本訴，先
    予敘明。
二、本件原告經合法通知，未於最後言詞辯論期日到場，核無民
    事訴訟法第三百八十六條所列各款情形，爰依被告之聲請，
    由其一造辯論而為判決。
貳、實體方面
一、本件原告主張：被告於民國（下同）九十四年一月二十日，
    委託訴外人太平洋國際徵信有限公司向原告及丙○○催收債
    務，被告並於同年三月二十七日，與訴外人丙○○立協議書
    ，由太平洋國際徵信有限公司負責人丁○○為協調人，言明
    由丙○○於協議當日給付被告新台幣（下同）一十萬元，並
    自九十四年四月三十日起至九十六年七月三十日止共二十七
    個月（期），每月三十日給付三萬元予被告，亦即原告及訴
    外人丙○○積欠被告債務二百九十五萬乙事，協議由訴外人
    丙○○與被告以九十一萬元解決。丙○○於立協議書同時交
    付十萬元予被告，旋於九十四年三月三十一日匯款二十萬元
    予被告委託之太平洋國際徵信有限公司負責人丁○○，復於
    九十四年（起訴狀誤載為九十六年）五月四日匯款二萬元予
    被告，合計已給付三十二萬元予被告，扣除該三十二萬元及
    鈞院九十四年度執字第一九七三九號強制執行事件，分配予
    被告之金額五十八萬三千二百五十三元後，被告之債權不足
    額應為六千七百四十七元，惟上開執行事件九十五年十二月
    十三日強制執行金額計算書分配表並未將上開原告已清償之
    金額列入計算，顯屬錯誤，爰依強制執行法第四十一條規定
    ，提起本件訴訟等語。並聲明：求為判決（一）本院九十四
    年度執字第一九七三九號強制執行事件，對被告所分配之債
    權不足額，應減為六千七百四十七元。（二）訴訟費用由被
    告負擔。
二、被告則以：（一）原告與丙○○前因負欠被告票款債務二百
    九十五萬元，而由丙○○與被告於九十四年三月二十七日達
    成分期清償協議，丙○○除同意當場給付被告十萬元外，並
    同意自九十四年四月三十日起至九十六年七月三十日止計分
    廿七期，於每月三十日給付被告三萬元，依該協議書附議第
    一、二項約定，如丙○○累積三期未依約付款，則該協議書
    視同無效，其已付之款項則視同違約賠償金，及如按期還款
    付清，則全部債務視同清償完畢。惟其後，丙○○僅於九十
    四年五月四日匯款二萬元予被告，顯然未依協議如期還款，
    且未按期付款累計已達三期以上，則上開協議書依約應視為
    無效，且已付款項應作為違約賠償金。（二）原告雖主張於
    九十四年三月三十一日匯款二十萬元予丁○○云云，惟因丁○○只是上開協議之協調人，並無代理收受款項之權限，故
    丁○○縱有收受該二十萬元，亦與被告無關。另證人丁○○
    到庭證稱其未經被告授權收取該二十萬元匯款，及該二十萬
    元匯款之給付對象係為經辦催收票款債務之人即訴外人吳明
    田等語，然依前開協議，並無約定丙○○得擅將債款轉作催
    收債務之酬金給付吳明田，縱丙○○曾給付該二十萬元予吳
    明田，亦顯然與債之本旨不符，應不生清償之效力，且丙○○一次匯款二十萬元予吳明田，被告並不知情，故丙○○應
    依協議按月給付被告分期款之義務自不受影響。又縱認原告
    曾給付該二十萬元予被告，惟該金額至多僅足以抵充七期（
    即九十四年四月至十月）之分期款項，則原告自九十四年十
    一月起至今未按期還款累計應已達三期以上等語資為抗辯，
    並聲明：求為判決（一）原告之訴駁回。（二）訴訟費用由
    原告負擔。
三、兩造不爭執之事實；
（一）原告與丙○○前因負欠被告票款債務二百九十五萬元，經
      訴外人丁○○協調，由丙○○與被告於九十四年三月二十
      七日達成分期清償協議，丙○○除當場給付被告十萬元外
      ，並同意自九十四年四月三十日起至九十六年七月三十日
      止計分廿七期，於每月三十日給付被告三萬元，惟如還款
      期間累積三期未依約付款，則該協議書視同無效，其已付
      之款項則視同違約賠償金，及如按期還款付清，則全部債
      務視同清償完畢。丙○○嗣於九十四年三月三十一日匯款
      二十萬元予丁○○，於九十四年五月四日匯款二萬元予被
      告。
（二）被告於九十四年十一月間，持本院核發九十四年三月二日
      彰院鳴執丁九十四年度執字第二一四二號債權憑證，聲請
      對原告強制執行，本院以九十四年度執字第一九七三九號
      執行事件受理，依本院民事執行處所製九十五年十二月十
      三日強制執行金額計算書分配表次序四記載，被告之票款
      債權，其中債權原本為一百四十五萬元，債權利息自八十
      八年六月三十日起至九十五年十二月四日止，按年息百分
      之六計算為六十四萬七千一百三十七元，二者合計為二百
      零九萬七千一百三十七元，就拍賣金額受償五十八萬三千
      二百五十三元後，不足額為一百五十一萬三千八百八十四
      元。
四、本件兩造主要之爭點：訴外人丙○○是否有依其與被告所立
    協議書履行？丙○○於九十四年三月三十一日匯款二十萬元
    予丁○○乙事，是否對被告生清償效力？
五、本院之判斷：
（一）原告主張被告有委託訴外人丁○○催收債務，丙○○匯款
      二十萬元予丁○○，對被告自生清償之效力云云，業經被
      告否認有授權丁○○收受債款，且經證人丁○○到庭結稱
      ：被告並未授權伊收受丙○○償還債款，該二十萬元匯款
      是伊要求丙○○匯來予催債經辦人吳明田他們分的等語明
      確（詳九十六年四月廿六日言詞辯論筆錄），是原告之主
      張即難信為真實。至證人丁○○雖又證稱：「這二十萬元
      是要給吳明田的費用，因為丙○○與我相識，所以他把錢
      匯給我，要我轉交給吳明田。這二十萬元是要還給被告甲○○。」、「因為甲○○有委託我們（太平洋國際徵信有
      限公司）去向丙○○本人及其太太與其父親要錢，因為之
      前丙○○的太太已經付了一佰五十萬元，後來有協議只還
      九十萬元，當時約定債務人一個月要付三萬元給債權人，
      其中一萬八仟或者是二萬元是由丙○○直接匯給甲○○的
      戶頭，其他的錢是要給我的傭金，但是我向丙○○講說不
      用給我，只要給經辦人吳明田及其他去處理的人就好了，
      丙○○前開二十萬元匯款就是要給吳明田他們及去處理的
      人。」、「（問：為何丙○○主張這二十萬元匯款是要還
      給甲○○的？）這是要還給甲○○的沒錯，但是這也是甲○○應該付給我們的費用。」等語，惟證人所述當時約定
      債務人一個月要付三萬元給債權人，其中一萬八千或二萬
      元是由丙○○直接匯至甲○○的戶頭，其他的錢是要給丁○○的傭金乙節，既未見於前開協議書明文，復經被告否
      認在卷，顯屬證人與丙○○私下協議，既未獲被告同意，
      自不生拘束被告之效力，故證人此部分證言亦難採為有利
      於原告之認定。
（二）按依民法第三百零九條第一項規定，依債務本旨，向債權
      人或其他有受領權人為清償，經其受領者，債之關係消滅
      。本件訴外人丙○○於九十四年三月三十一日匯款二十萬
      元予訴外人丁○○，既未對被告生清償效力，已如前述，
      復未依其與被告簽立之協議書內容，履行按月給付三萬元
      分期款之義務，計自九十四年四月三十日起，丙○○僅於
      九十四年五月四日匯款二萬元予被告，截至九十四年七月
      三十日止，已累計三期分期款未付，依其與被告所立協議
      書附議一所載，兩人所立分期清償協議即視同無效，丙○○前付予被告之十二萬元視同違約賠償金，則原告主張依
      前開訴外人丙○○與被告之分期清償協議，兩造間之票據
      債務應以九十一萬元計算，扣除（丙○○）已付之三十二
      萬元及本院九十四年度執字第一九七三九號強制執行事件
      ，分配予被告之金額五十八萬三千二百五十三元後，被告
      之債權不足額應為六千七百四十七元，分配表應予更正云
      云，即無理由，應予駁回。
六、負擔訴訟費用之依據：民事訴訟法第七十八條。
中      華      民      國  九十六  年  五  月  三十  日
                            民事第一庭  法  官  簡燕子
以上正本係照原本作成。
如對本判決上訴須於判決送達後廿日內向本院提出上訴狀。
中　　華　　民　　國　　96　　年　　5 　　月　　30　　日
                                        書記官  林嘉賢
